臺灣宜蘭地方法院交通事件裁定　　　　　　　　　　九十二年度交聲字第九十二號
　　移 送機 關　交通部公路總局台北區監理所宜蘭監理站
　　異　議　人　甲○○
　　即受處分人
右列異議人因違反道路交通管理處罰條例案件，對於交通部公路總局台北區監理所宜
蘭監理站於中華民國九十二年六月二十日所為之處分（宜監字第裁四三─ＣＧ000
0000號），聲明異議，本院裁定如左：
        主  文
原處分撤銷。
甲○○不罰。
        理  由
一、原處分機關處分意旨略以：異議人即受處分人甲○○所有之車牌號碼Ｕ三─八三
    二○號自用小客車於民國九十一年十一月一日下午三時四十五分許，在臺北縣瑞
    芳鎮臺二線欽賢國中前，在限速時速五十公里之路段，經測速以時速六十四公里
    之速度超速行駛，為臺北縣政府警察局瑞芳分局交通分隊掣單逕行舉發，爰依道
    路交通管理處罰條例第四十條第一項裁處新台幣二千四百元之罰鍰。
二、異議意旨略以：異議人並未接獲臺北縣警察局瑞芳分局寄發之舉發違反道路交通
    管理事件通知單，而依道路交通管理處罰條例第八條第一項第一款規定，違反道
    路交通管理處罰條例第十二條至第六十八條由公路主管機關處罰，同條第三項規
    定：「第一項第一款之處罰，公路主管機關應設置交通裁決單位辦理，其組織由
    交通部、直轄市政府定之」。而本件處分機關交通部公路總局台北區監理所宜蘭
    監理站係依交通部公路總局各區監理所組織通則成立之單位，並非依上開租之規
    程成立之單位，是其組織不適法。再本件違規地點為台二省道，查公路法第六條
    第一項規定：「國道、省道由中央主管機關管理」，是其舉發應由中央警察機關
    辦理，此由精省前，省道超速之舉發，均由省交通警察大隊為之，況中央警察機
    關又無依行政程序法第十五條規定將其權限委託臺北縣警察局瑞芳分局。又查舉
    發地點使用之雷達測速照相設備係電信法所稱之電信管制射頻器材，因其發射電
    波，故須依電信法申請電台執照，依電信法第四十六條規定：「電台須經交通部
    許可始得設置，經審驗合格發給執照，舉發單位據以使用，則其裁決應屬無效。
三、按汽車駕駛人之違規行為經以科學儀器取得證據資料者，當場不能或不宜攔截製
    單舉發者，得對汽車所有人逕行舉發處罰，而逕行舉發逕行舉發者，應按已查明
    之資料填註車牌號碼、車輛種類、車主姓名或名稱及地址，並於通知單上方空白
    處加註逕行舉發之文字後，由舉發機關送達被通知人。又逕行舉發違反道路交通
    管理事件，經汽車所有人依通知單之應到案日期前到案，並告知違規駕駛人姓名
    、身分證統一編號及住址者，處罰機關應即另行通知違規駕駛人到案依法處理；
    逾應到案日期，處罰機關應依本條例第十五條第三項規定處罰該汽車所有人。又
    違反道路交通管理事件，除本條例第十六條第五款外，行為人認為舉發之事實與
    違規情形相符者，得於接獲通知單後十五日內，親自或委託他人持該通知單，不
    經裁決自動向指定之處所，逕依各條款罰鍰最低額繳納結案。道路交通管理處罰
    條例第七條之二第一項、第二項，違反道路交通管理事件統一裁罰標準及處理細
    則（下稱處理細則）第十一條第一項第二款、第二十四條、第四十八條第一項分
    別定有明文。揆諸上開規定，無非在使逕行舉發之違規人得以釐清責任歸屬及得
    以最低處罰標準在限期內自動繳納罰款。是受處分人自應先受「舉發違反道路交
    通管理事件通知單」之通知，其始知悉應到案日期，否則受處分人即無從知悉應
    到案日期，主管機關未經合法送達逕行裁決，其裁決程序即屬不適法。
四、次按，處理細則第四十條條規定，違反本條例行為之處罰，處罰機關於裁決前，
    應給予違規行為人陳述之機會；違規行為人陳述時，得交付違反道路交通管理事
    件陳述單，請其自行填明或由處罰機關指定人員代為填寫，並由陳述人簽章後處
    理之。同細則第四十四條復明定，違反道路交通管理事件行為人，未依規定自動
    繳納罰鍰，或未依規定到案聽候裁決，處罰機關應於一個月內依標準表逕行裁決
    之。關於送達部分，前揭處理細則第五條規定，處理違反道路交通管理事件，有
    關文書送達之程序，準用行政程序法送達之規定，依行政程序法第七十二條第一
    項規定：送達，於應受送達人之住居所、事務所或營業所為之。但在行政機關辦
    公處所或他處會晤應受送達人時，得於會晤處所為之；同法第七十三條第一項亦
    規定：於應送達處所不獲會晤應受送達人時，得將文書付與有辨別事理能力之同
    居人、受僱人或應送達處所之接收郵件人員；同法第七十四條第一項則規定：送
    達，不能依前二條規定為之者，得將文書寄存送達地之地方自治或警察機關，並
    作送達通知書兩份，一份黏貼於應受送達人住居所、事務所、營業所或其就業處
    所門首，另一份交由鄰居轉交或置於該送達處所信箱或其他適當位置，以為送達
    。再本件臺北縣政府警察局瑞芳分局就該舉發違反道路交通管理事件通知單之寄
    發，係由異議人甲○○之兄吳清來簽收，有臺北縣政府警察局瑞芳分局九十二年
    十一月十二日北警交字第○九二○一二一四一○號函檢送之大宗掛號函件存根、
    送達存根聯影本等件附卷可稽，惟本件通知單之收受送達人，並非異議人之同居
    人，亦有異議人之全戶戶役政電腦查詢資料一件在卷可參，足徵本件警掣舉發通
    知單確未合法送達於異議人。從而，因本件舉發通知單之內容所為舉發意思表示
    ，受處分人辯稱不知悉等情，應堪採信，原處分機關逕行裁決，自有未洽。
五、末按，道路交通管理處罰條例第九十條第一項規定，違反本條例之行為，自行為
    成立之日起；行為有連續或繼續之狀態者，自行為終了之日起，逾三個月不得舉
    發。但汽車肇事致人受傷或死亡案件，因肇事責任不明，已送鑑定者，其期間自
    鑑定終結之日起算。又道路交通管理事件統一裁罰標準及處理細則第十一條第一
    項第二款已規定，對於違反本條例之行為，應按其違反條款規定之受處罰對象，
    填製舉發違反道路交通管理事件通知單，並於被通知人欄予以勾記，其通知聯依
    下列規定辦理：二、逕行舉發者，應按已查明之資料填註車牌號碼、車輛種類、
    車主姓名或名稱及地址，並於通知單上方空白處加註逕行舉發之文字後，由舉發
    機關送達被通知人。申言之，舉發手續是否完成，仍應以舉發之意思表示送達於
    受處分人為要件。本件警掣舉發通知單既未經合法送達，自難謂完成舉發之程序
    ，異議人甲○○所有前開自用小客車於九十一年十一月一日之超速違規行為，因
    未曾收受警掣舉發通知單，迄至九十二年六月二十四日因直接收受交通部公路局
    臺北區監理所宜蘭監理站裁決書始悉上情，是因其違反道路交通管理處罰條例之
    行為，自行為成立之日時起算，顯已逾三個月，依法要不得為舉發之行為。本件
    異議為有理由，原處分應予撤銷，另諭知異議人不罰。
五、據上論結，應依道路交通案件處理辦法第二十條，裁定如主文。
中      華      民      國    九十三    年      一      月     十九     日
                                      臺灣宜蘭地方法院交通法庭
                                          法  官  辜  漢  忠
右正本證明與原本無異。
如不服本裁定，應於裁定送達後五日內向本院提出抗告狀。( 應附繕本 )
                                          書記官  林  秀  麗
中      華      民      國    九十三    年      一      月     十九     日
